【裁判字號】    98,海商,5
【裁判日期】    981125
【裁判案由】    損害賠償
【裁判全文】
臺灣臺中地方法院民事判決               98年度海商字第5號
原      告  喬承企業有限公司
法定代理人  乙○○
訴訟代理人  陳浩華律師
複代理  人  莊慶洲律師
被      告  日商日本郵船股份有限公司（即日本郵船株式會
            社）
法定代理人  甲○○○
訴訟代理人  劉貞鳳律師
上列當事人間請求損害賠償事件，本院於民國98年11月4日言詞
辯論終結，判決如下：
    主  文
原告之訴及假執行之聲請均駁回。
訴訟費用由原告負擔。
    事實及理由
壹、程序方面：
    按關於由侵權行為而生之債，依侵權行為地法。涉外民事法
    律適用法第9條第1項前段定有明文。本件原告主張被告運送
    其貨物至高雄港，原告於貨物到港受領後，發現貨物因被告
    運送之過失致其貨物受損，乃基於侵權行為損害賠償請求權
    ，起訴請求被告賠償，被告為日本法人，是本件民事事件為
    涉外民事事件；且依上述規定，本件涉外民事事件之準據法
    ，應適用本國法；另外國人關於由侵權行為而生之債涉訟者
    之國際管轄權，我國涉外民事法律適用法並未規定，即應類
    推適用民事訴訟法第1條第1項、第15條第1項、第22條規定
    ，認被告住所地、侵權行為地之法院，俱有管轄權。（最高
    法院97年台抗字第185號裁判要旨參照），是依上開見解，
    被告在我國住地法院即臺灣臺北地方法院、侵權行為地法院
    臺灣高雄地方法院均有管轄權。又被告不抗辯法院無管轄權
    ，而為本案之言詞辯論者，以其法院為有管轄權之法院。民
    事訴訟法第25條定有明文。本件原告向本院起訴，被告不抗
    辯本院無管轄權，而為本案之言詞辯論，依上開規定，本院
    為有管轄權之法院，亦附此敘明。
貳、實體方面：
一、原告主張：訴外人ROC INTERNATIONAL LLC委託被告日商日
    本郵船股份有限公司（即日本郵船株式會社）載運美國加州
    油桃，先後運送下列2批加州油桃至臺灣交原告收受：(一)
    櫃號NYKU0000000，提單號碼NYKＺ000000000，船名NYK ATHE
    NA承載，航次047，內裝美國加州油桃共1520件，於民國（
    下同）97年7月2日抵達高雄港，且於97年7月2日由原告報關
    提領，運至臺中全豐冷凍公司並卸櫃，於卸櫃時發現水果品
    質已出現軟化、腐爛現象，原告委託公證行並會同委託之中
    華海事檢定有限公司，於97年7月3日進行檢定，發現櫃內溫
    度介於2.7℃～4.4℃【36.8℉～39.9℉，攝氏=5/9（華氏－
    32），取至小數點第一位，四捨五入】之間，與提單要求之
    溫度33℉（約0.6℃）有差距，公證時發現該油桃明顯軟化
    ，原告因而受有新臺幣（下同）35萬1076元之損害。(二)
    裝載櫃號為NYKU0000000，提單號碼為NYKＺ000000000，船名
    NYK ARGUS承載，航次031，內裝有美國加州油桃共1520件，
    於97年7月9日抵達高雄港，且於97年7月11日於經原告報關
    提領，運至臺中全豐冷凍公司並卸櫃，卸櫃時發現水果品質
    已出現軟化現象，原告委託公證行並會同委託之中華海事檢
    定有限公司於97年7月11日進行檢定，發現櫃內溫度介於2.3
    ℃～7.8℃（36.14℉～46.04℉）之間，此與提單要求之設
    定溫度度33℉有差距，公證時發現該油桃明顯軟化，原告因
    而受有50萬9480之損害。上開2批貨物係由原告所購買，原
    告已取得系爭美國加州油桃之所有權，原告受領後發現系爭
    美國加州油桃已有明顯瑕疵，原告之所有權已遭侵害，爰依
    民法侵權行為之法律關係，請求被告賠償其所受之損害等語
    。並聲明：被告應給付原告86萬556元，並自起訴狀繕本送
    達之翌日起，至清償日止，依年息5%計算之利息。且陳明：
    原告願供擔保，請准宣告假執行。
二、被告則以：本件上開2批貨物，均係以CY/CY方式運送，此由
    載貨證券之「收貨地」及「交貨地」欄位均註明CY(即Conta
    iner Yard，貨櫃場)，且「貨物明細」欄位記載：「Shippe
    r's Load and Count」（中譯：託運人自裝自計），可資證
    明（載貨證券在原證一公證報告之倒數第2項及原證二公證
    報告之最後1頁）。而所謂CY/CY（中譯：整裝/整拆），係
    指託運人將空櫃運到倉庫，由託運人自己將貨物報關、裝櫃
    、封櫃後，運到船公司在出口地的貨櫃場（CY），交給船公
    司運到進口地的貨櫃場（CY），然後由受貨人報關提領後，
    自行將其運到倉庫拆櫃、卸貨，並將空櫃交還船公司，所有
    貨物之堆存、包裝、理貨、點數均由貨方自行負責之運送方
    式。故本件上開2批貨物，均是由託運人ROC International
    LLC自行包裝及堆存到貨櫃內後，再運到貨櫃場交給被告運
    送，被告將其運到目的地貨櫃場後，再整櫃交給受貨人即原
    告，由原告自己運到倉庫去拆櫃、卸貨。在此情況下，被告
    對貨物在裝櫃時品質是否良好？包裝如何？在櫃內堆放是否
    妥當？有無足夠空間讓冷氣流通？均不得而知，則在原告未
    舉證證明本件貨物於交給被告運送時品質良好、適於長途運
    送，且包裝、堆存妥當之情形下，自不能僅以貨物在拆櫃時
    發現有軟化或腐爛，即臆斷被告有侵權行為，更何況原告尚
    未舉證證明侵權行為成立要件。原告所提出之公證報告，雖
    稱貨物有軟化或腐爛之情形，並依託運在櫃內之溫度記錄說
    明櫃內溫度分別在2.2℃～4.4℃（即35.96℉～39.92℉），
    及2.3℃～3.8℃（即36.14℉～38.84℉）之間（原告起訴狀
    所載之溫度有誤，併此澄清），但對於貨櫃本身之溫度記錄
    則隻字未提，也未對貨損原因、貨價及殘值表示任何意見，
    則該公證報告顯不足以證明本件貨物之軟化或腐爛可歸責於
    被告，亦不能證明原告請求之金額合理，原告之請求應予駁
    回。並聲明：原告之訴及假執行聲請均駁回。且陳明：如受
    不利判決，被告願供擔保，請准宣告免為假執行。
三、本件經兩造協商簡化爭點，就下列事實不為爭執，本院自得
    採為判決之基礎：
（一）訴外人ROC INTERNATIONAL LLC以CY/CY方式裝載，委託被
      告載運美國加州油桃至臺灣交原告收受，櫃號NYKU000000
      0，提單號碼NYKＺ000000000，船名NYK ATHENA 承載，航
      次047，內裝美國加州油桃共1520件，97年7月2日到達高
      雄港，且於97年7月2日，經原告報關提領運至臺中全豐冷
      凍公司並卸櫃，發現油桃有軟化、腐爛之損害。
（二）訴外人ROC INTERNATIONAL LLC以CY/CY方式裝載，委託被
      告載運美國加州油桃至臺灣交原告收受，裝載櫃號NYKU00
      00000，提單號碼NYKＺ000000000，船名NYK ARGUS 承載，
      航次031，內裝有美國加州油桃共1520件，於97年7 月9日
      到達高雄港，且於97年7月11日經原告報關提領，運至臺
      中全豐冷凍公司並卸櫃，發現油桃有軟化或腐爛之損害。
（三）提單上記載貨物是貯藏在依託運人要求應設定在33℉的貨
      櫃。
四、得心證之理由：
（一）兩造就前開不爭執之事項，有銷售明細、貨物發票、通關
      稅費清表、拖車費發票、庫租卸工發票等附卷可稽，此部
      分事實堪信為真。
（二）按「當事人主張有利於己之事實者，就其事實有舉證之責
      任。但法律別有規定，或依其情形顯失公平者，不在此限
      。」民事訴訟法第277條定有明文。次按「損害賠償之債
      ，以有損害之發生及有責任原因之事實，並二者之間，有
      相當因果關係為成立要件。故原告所主張損害賠償之債，
      如不合於此項成立要件者，即難謂有損害賠償請求權存在
      。」、「按損害賠償之債之成立，其損害之發生與有責原
      因事實間，所謂之相當因果關係，係指依經驗法則，綜合
      行為當時所存在之一切事實，為客觀之事後審查，在一般
      情形上，有此環境、有此行為之同一條件，足以發生同一
      之結果者，該條件即為發生結果之相當條件，其行為與結
      果為有相當之因果關係。反之，若在一般情形上，有此同
      一條件存在，依客觀之審查，不必皆發生此結果，該條件
      與結果尚非相當，而僅屬偶發之事實，其行為與結果間即
      難認為有相當因果關係。」（最高法院48年臺上字第481
      號判例及96年度台上字第2032號判決可資參照）。本件原
      告起訴主張被告運送上開2批貨物時，其冷藏貨櫃內之溫
      度未依提單上記載之溫度而為設定，導致其貨物所有權受
      有侵害云云，惟查：
   １、本件系爭美國加州油桃係採CY/CY方式運送，揆諸海上運
       送實務之慣例，系爭貨櫃係由託運人裝櫃、點件、封櫃
       ，再整櫃交付被告運送，有被告提出附卷之貿易實辭典
       節錄一份可參。按系爭美國加州油桃既係由託運人自行
       裝櫃、點件、封櫃後，再整櫃交付被告運送，被告對於
       整櫃運送之貨櫃無從檢查知悉櫃內系爭美國加州油桃交
       付運送時之狀況，即系爭貨品運送前是否完好無損壞，
       被告根本無從審認，是原告必須先證明系爭貨品交付被
       告運送前是完好無損壞，且系爭美國加州油桃係在運送
       人即被告占有中發生毀損滅失。
   ２、又原告主張系爭美國加州油桃之損壞係發生於運送中，
       固提出標準海事檢定有限公司檢定報告為證，惟參諸該
       報告中均僅就系爭美國加州油桃之損壞情形及比例作分
       析，並記載運送中之溫度，其中關於上開2次運送中之溫
       度，標準海事檢定有限公司檢定報告雖明載運送中之溫
       度分別為2.2℃至5.0℃（即35.96℉至41℉）之間及1.7
       ℃至4.4℃（即35.06℉至39.92℉）之間波動，固與載貨
       證券所載33℉（約0.6℃）不符，惟參觀諸上開標準海事
       檢定公司檢定報告所載，系爭美國加州油桃於標準海事
       檢定有限公司檢定人員檢定時，部分美國加州油桃狀況
       良好，部分美國加州油桃則遭受程度不等的損壞，並非
       全部損壞，顯見貨櫃內溫度未低於33℉未必使貨櫃內之
       加州油桃損壞，按原告主張貨櫃溫度不符會使貨櫃內之
       加州油桃損壞，則為何系爭貨櫃內溫度有上開差異時，
       貨品為何會有部分毀損、部分完好之情事？顯見原告主
       張系爭貨櫃內溫度不符載貨證券載之約定溫度，必使貨
       物受損之情事，尚難遽採。
   ３、再按，致使系爭美國加州油桃發生貨損之原因多端，可
       能是系爭美國加州油桃自始即品質不良，不適於保存，
       或是保存期限過長及保存方式不當，或是系爭美國加州
       油桃裝入系爭冷藏貨櫃前，未經預冷程序或預冷之程度
       不足，造成系爭冷藏貨櫃無法發揮應有之冷藏效果，不
       勝枚舉。審諸卷附標準海事檢定公司檢定報告，其就系
       爭美國加州油桃損壞發生之原因，並未為任何說明與判
       斷；更未說明系爭美國加州油桃之損壞，係發生於運送
       中，或裝載前？且原告對於何以部分美國加州油桃狀況
       良好，部分美國加州油桃遭受程度不等之損壞，其等質
       差異與貨櫃溫度之高低是否有關，均未為說明。是系爭
       美國加州油桃發生貨損，係發生於裝櫃前，即有所損壞
       ？或者可歸因於系爭美國加州油桃之固有瑕疵或貨物本
       身性質？實有可能，而原告舉之檢定報告，復未能證明
       系爭冷凍貨櫃所設定溫度，如未依提單上所載之溫度33
       ℉時，則必然會造成系爭美國加州油桃有上開損害之事
       實，顯難僅以上開檢定報告之存在，即謂系爭美國加州
       油桃之貨損係被告過失行為所造成。
   ４、基上，原告既未能舉證證明託運人寄送系爭美國加州油
       桃時，屬完好無瑕之貨品，且未證明系爭美國加州油桃
       之損壞，係發生於運送中，更未能證明其損害之發生原
       因，係因被告未依提單上所載應設定之溫度所致，是原
       告既未能證因被告之運送行為有過，並造成原告受有損
       害，尚難以原告片面之主張即認被告有過失侵權行為存
       在。原告主張其因被告之過失運送行為致使其有之系爭
       美國加州油桃受損，得向被告請求損害賠償，應無可採
       。
五、綜上所述，本件原告對被告並無侵權行為損害賠償請求存在
    ，原告依民法第184條第1項前段之規定，訴請被告賠償86萬
    556元及自98年6月11日起至清償日止，按週年利率5%計算之
    利息，即屬無據，為無理由，應予駁回。原告之訴既經駁回
    ，其假執行之聲請亦失所附麗，應併予駁回。
六、本件事證已臻明確，兩造其餘攻擊防禦方法或事後提出之事
    證，要與判決結果不生影響，爰不逐一論述，附此敘明。
參、訴訟費用負擔之依據：民事訴訟法第78條。
中    華    民    國    98    年    11    月    25    日
                  民事第四庭  法  官  王金洲
以上正本係照原本作成。
如對本判決上訴，須於判決送達後20日內向本院提出上訴狀。
中    華    民    國    98    年    11    月    25    日
                              書記官  魏愛玲


司法院資訊處製作；財團法人民間司法改革基金會備份。
